【裁判字號】    97,訴,3113
【裁判日期】    971223
【裁判案由】    違反毒品危害防制條例
【裁判全文】
臺灣彰化地方法院刑事判決              97年度訴字第3113號
公  訴  人  臺灣彰化地方法院檢察署檢察官
被      告  甲○○
上列被告因違反毒品危害防制條例案件，經檢察官提起公訴（97
年度偵字第9631號），茲本院判決如下：
    主  文
甲○○轉讓第一級毒品，累犯，處有期徒刑壹年肆月。
    犯罪事實
一、甲○○【殺人部分業經不起訴處分確定】曾於民國80年間因
    違反麻醉藥品管理案件，經本院以80年度易字第646 號刑事
    判決判處有期徒刑6 月，緩刑3 年確定。復於緩刑期間，於
    80年間因違反肅清煙毒條例案件，經本院以80年度訴字第70
    9 號刑事判決後，經上訴由臺灣高等法院臺中分院以81年度
    上訴字第1407號刑事判決撤銷原審判決，改判處有期徒刑3
    年6 月確定；另於81年間因竊盜案件，經本院以81年度易字
    第299 號刑事判決判處有期徒刑10月確定，上揭2 罪，經聲
    請法院裁定應執行有期徒刑4 年確定後，撤銷前開緩刑，經
    移送接續執行，並於83年10月20日縮短刑期假釋出監並付保
    護管束。又於84年間即前開假釋付保護管束期間，分別因妨
    害兵役、違反肅清煙毒條例案件，經本院以84年度訴字第47
    9 號、84年度訴字第808 號刑事判決各判處有期徒刑8 月、
    3 年7 月確定，上揭2 罪，經聲請法院裁定應執行有期徒刑
    3 年10月確定；復於85年間因搶奪案件，經本院以84年度訴
    字第1172號刑事判決判處有期徒刑6 年，經上訴由臺灣高等
    法院臺中分院以85年度上訴字第1656號刑事判決撤銷原審判
    決，改判處有期徒刑6 年確定。並經撤銷前開假釋，應執行
    殘刑有期徒刑1 年8 月25日，而接續執行，於90年7 月18日
    縮短刑期假釋出監並付保護管束，復經撤銷假釋，應執行殘
    刑有期徒刑5 年3 月5 日，而於96年3 月6 日因縮刑期滿執
    行完畢。詎其不知悔改，明知海洛因係屬毒品危害防制條例
    第2 條第2 項第1 款所規定之第1 級毒品，且不得轉讓他人
    ，竟基於無償轉讓第1 級毒品海洛因之犯意，於97年3 月6
    日晚餐後之某時許，在其位於彰化縣大村鄉擺塘村擺塘巷17
    之75號住處房間內，無償轉讓重量不詳之微量海洛因1 包（
    淨重未超過5 公克）予其妻即朱彬華1 次。嗣因朱彬華將前
    揭海洛因摻水以注射針筒注入體內之方式，施用第1 級毒品
    海洛因1 次，竟休克昏迷及嘔吐，終因食物阻塞呼吸道而窒
    息死亡，經賴佑造之母於97年3 月7 日上午11時許，報警處
    理而查獲上情。
二、案經彰化縣警察局員林分局報請臺灣彰化地方法院檢察署檢
    察官偵查起訴。
    理  由
一、程序部分：以下本案所引用被告以外之人於審判外之言詞或
    書面陳述，而不符合刑事訴訟法第15 9條之1 至第159 條之
    4 之規定者，均經本院於審理時當庭直接提示而為合法之調
    查，檢察官及被告賴佑造均同意作為證據，本院審酌前開證
    據作成或取得之狀況，均無非法或不當取證之情事，亦無顯
    不可信之情況，故認為適當而均得作為證據。是前開證據，
    依刑事訴訟法第159 條之5 之規定，均具有證據能力，先予
    敘明。
二、訊據被告固不否認案外人朱彬華於上揭時地施打海洛因之際
    ，其有在旁阻止案外人朱彬華不要施用這麼多的量，惟矢口
    否認有何轉讓第1 級毒品海洛因之犯行，並辯稱：案外人朱
    彬華施用海洛因之來源是案外人朱彬華自己在家中尋獲，其
    不知海洛因為何人所有云云。惟查：
  (一)案外人朱彬華於97年3 月6 日死亡後，經檢察官會同法醫解
    剖鑑定認為，死者朱彬華身體除左肩胛上部3 乘以1 公分瘀
    傷2 處外，無可觀察致死傷害，而其血液中含酒精93mg/dl
    、可待因0.066ug/ml、嗎啡0.412ug/ml、安非他命0.201ug/
    ml、甲基安非他命0.353ug/ml；依文獻報告血中嗎啡致死濃
    度為0.2 至2.3ug/ml；死者朱彬華注射海洛因後，引起嘔吐
    ，造成食物異物阻塞氣管，窒息死亡，研判死者朱彬華不似
    常期施打海洛因之成癮者，研判較為似新注射者等情，此有
    員生醫院97年3 月13日診斷書1 紙、臺灣彰化地方法院檢察
    署勘驗筆錄1 份、相驗照片26張、法務部法醫研究所（97）
    醫剖字第0971100591號解剖報告書、（97）醫鑑字第097110
    0591號鑑定報告書各1 份、相驗屍體證明書1 紙（參見臺灣
    彰化地方法院檢察署97年度相字第179 號偵查卷宗第20頁至
    第28頁、第34頁、第38頁至第41頁、第44頁至第83頁）附卷
    可參，是案外人朱彬華係因注射過量海洛因，引起嘔吐造成
    食物異物阻塞氣管窒息死亡之事實，應可認定。
  (二)案外人朱彬華所施用之海洛因係被告所有等情，業據被告於
    偵訊中自承，其知道案外人朱彬華拿海洛因去施打，因其於
    上揭時地施打海洛因後，將海洛因放在房間化妝臺處，案外
    人朱彬華見狀亦要施打海洛因，其有要求案外人朱彬華不要
    施打那麼多海洛因（參見臺灣彰化地方法院檢察署97年度偵
    字第2345號偵查卷宗第40頁、第75頁）等語明確，爰審酌被
    告曾有施用海洛因之前科紀錄，此有臺灣高等法院被告前案
    紀錄表、臺灣彰化地方法院檢察署刑案資料查註紀錄表各1
    份存卷可考，足徵其有施用海洛因之需求，而被告於本院審
    理中亦自承，其與案外人朱彬華所施用之海洛因並非其家人
    所有；另案外人朱彬華並非常期施打海洛因之成癮者，而屬
    新注射者，已如前述，被告之家屬及配偶朱彬華既無施用海
    洛因之需求，當無可能自行購買海洛因放在家中之必要；況
    案外人朱彬華係於97年3 月5 日始初次入境臺灣地區，此據
    被告陳稱在卷，案外人朱彬華於臺灣地區顯無購買海洛因之
    管道，而觀諸被告於本院審理中亦自承於案外人朱彬華入境
    臺灣地區後，並未與案外人朱彬華共同前往購買海洛因等語
    觀之，足徵被告前揭所辯，顯與常情不符，應係臨訟卸責之
    詞，自不足採信。是案外人朱彬華所施用之海洛因係被告所
    有之事實，應堪認定。
  (三)案外人朱彬華所施用之海洛因為被告所有之事實，已如前述
    ，參酌被告於本院審理中亦自承，案外人朱彬華施打海洛因
    時，其有要求案外人朱彬華不要施用那麼多，故叫案外人朱
    彬華將準備施打之海洛因倒掉一些等語明確，顯見被告有無
    償轉讓海洛因供案外人朱彬華施用之犯意明確。
  (四)綜上所述，被告前開辯詞，核與前揭事證不符，均不足採信
    ，本案事證明確，被告上揭犯行，應堪認定。
三、按海洛因為毒品危害防制條例第2 條第2 項第1 款所明定之
    第1 級毒品，均不得非法持有、轉讓。核被告所為，係犯毒
    品危害防制條例第8 條第1 項之轉讓第1 級毒品既遂罪。被
    告持有第1 級毒品海洛因之目的既在轉讓第1 級毒品海洛因
    ，則其持有第1 級毒品之低度行為，應為轉讓之高度行為所
    吸收，不另論罪。又被告轉讓第1 級毒品海洛因予案外人朱
    彬華，該次轉讓之海洛因之總淨重，無積極證據證明被告轉
    讓之海洛因數量已達行政院93年1 月7 日院臺法字第093008
    0551號令頒轉讓持有毒品加重其刑之數量標準第2 條關於第
    1 級毒品在淨重5 公克以上之規定，故被告轉讓第1 級毒品
    罪，並無依毒品危害防制條例第8 條第6 項所示即轉讓持有
    毒品加重其刑之數量標準第2 條規定加重其刑之適用。另查
    ，被告曾於民國80年間因違反麻醉藥品管理案件，經本院以
    80年度易字第646 號刑事判決判處有期徒刑6 月，緩刑3 年
    確定。復於緩刑期間，於80年間因違反肅清煙毒條例案件，
    經本院以80年度訴字第709 號刑事判決後，經上訴由臺灣高
    等法院臺中分院以81年度上訴字第1407號刑事判決撤銷原審
    判決，改判處有期徒刑3 年6 月確定；另於81年間因竊盜案
    件，經本院以81年度易字第299 號刑事判決判處有期徒刑10
    月確定，上揭2 罪，經聲請法院裁定應執行有期徒刑4 年確
    定後，撤銷前開緩刑，經移送接續執行，並於83年10月20日
    縮短刑期假釋出監並付保護管束。又於84年間即前開假釋付
    保護管束期間，分別因妨害兵役、違反肅清煙毒條例案件，
    經本院以84年度訴字第479 號、84年度訴字第808 號刑事判
    決各判處有期徒刑8 月、3 年7 月確定，上揭2 罪，經聲請
    法院裁定應執行有期徒刑3 年10月確定；復於85年間因搶奪
    案件，經本院以84年度訴字第1172號刑事判決判處有期徒刑
    6 年，經上訴由臺灣高等法院臺中分院以85年度上訴字第16
    56號刑事判決撤銷原審判決，改判處有期徒刑6 年確定。並
    經撤銷前開假釋，應執行殘刑有期徒刑1 年8 月25日，而接
    續執行，於90年7 月18日縮短刑期假釋出監並付保護管束，
    復經撤銷假釋，應執行殘刑有期徒刑5 年3 月5 日，而於96
    年3 月6 日因縮刑期滿執行完畢等情，此有臺灣高等法院被
    告前案紀錄表、臺灣彰化地方法院檢察署刑案資料查註紀錄
    表各1 份存卷可考，其於5 年內故意再犯本案有期徒刑以上
    之罪，應依刑法第47條第1 項之規定，論以累犯，並加重其
    刑。爰審酌被告於其妻即案外人朱彬華要求施用海洛因之際
    ，未加以拒絕，竟無償轉讓第1 級毒品海洛因與其妻即案外
    人朱彬華施用，犯後並無悔意等情，量處如主文所示之刑。
    至扣案之美娜水瓶蓋2 個、衛生紙團1 個均核與本案無關，
    爰不予宣告沒收，附此敘明。
四、末按刑法第59條規定犯罪情狀可憫恕者，得酌量減輕其刑，
    固為法院依法得自由裁量之事項，然非漫無限制，必須犯罪
    另有特殊之原因與環境，在客觀上足以引起一般同情，認為
    即予宣告法定低度刑期尤嫌過重者，始有其適用。是為此項
    裁量減刑時，必須就被告全部犯罪情狀予以審酌在客觀上是
    否有足以引起社會上一般人之同情，而可憫恕之情形，始稱
    適法（最高法院88年度臺上字第6683號判決要旨參照）。而
    本案被告犯行，已如前述，依被告犯罪情狀，並未阻止其妻
    朱彬華施用海洛因，竟無償轉讓海洛因供其妻施用，衡情並
    無何等足以引起一般同情之客觀情狀而應予以憫恕，爰不依
    刑法第59條酌減其刑。
據上論斷，應依刑事訴訟法第299 條第1 項前段，毒品危害防制
條例第8 條第1 項，刑法第11條前段、第47條第1 項，判決如主
文。
本案經檢察官謝雨青到庭執行職務。
中    華    民    國    97    年    12    月    23    日
                  刑事第八庭    審判長法  官  簡婉倫
                                      法  官  陳銘壎
                                      法  官  唐中興
以上正本證明與原本無異。
如不服本判決，應於收受判決後10日內向本院提出上訴書狀，並
應敘述具體理由；其未敘述上訴理由者，應於上訴期間屆滿後20
日內向本院補提理由書（均須按他造當事人之人數附繕本「切勿
逕送上級法院」）。
中    華    民    國    97    年    12    月    24    日
                                      書記官  吳政
附錄本案論罪科刑法條全文：
毒品危害防制條例第8條
轉讓第一級毒品者，處 1 年以上 7 年以下有期徒刑，得併科新
臺幣 1 百萬元以下罰金。
轉讓第二級毒品者，處 6 月以上 5 年以下有期徒刑，得併科新
臺幣 70 萬元以下罰金。
轉讓第三級毒品者，處 3 年以下有期徒刑，得併科新臺幣 30 萬
元以下罰金。
轉讓第四級毒品者，處 1 年以下有期徒刑，得併科新臺幣 10 萬
元以下罰金。
前四項之未遂犯罰之。
轉讓毒品達一定數量者，加重其刑至二分之一，其標準由行政院
定之。


司法院資訊處製作；財團法人民間司法改革基金會備份。
